【裁判字號】    98,易,627
【裁判日期】    980720
【裁判案由】    妨害自由
【裁判全文】
臺灣高雄地方法院刑事判決               98年度易字第627號
公  訴  人  臺灣高雄地方法院檢察署檢察官
被      告  甲○○
上列被告因妨害自由案件，經檢察官提起公訴（98年度偵續字第
4號），本院判決如下：
    主  文
甲○○犯強制罪，處有期徒刑伍月，如易科罰金，以新臺幣壹仟
元折算壹日。
    理  由
一、甲○○因長期受高雄市○○區○○街266 號房屋（下稱系爭
    房屋）屋主之託，在該處整理菜園、果園，而持有系爭房屋
    之鑰匙，得以自由出入該房屋；陳千浩則係承租系爭房屋之
    房客。代號0000-0000A1 之女子（姓名、年籍均詳卷附真實
    姓名對照表，下稱A 女）於民國97年9 月9 日15時許，受出
    國之老師陳千浩委託，前往上開處所餵養陳千浩飼養之狗隻
    ，斯時在該處整理菜園之甲○○見狀，即上前搭訕，對Ａ女
    講解園藝並帶Ａ女至屋後摘取香蕉，至同日15時45分許，甲
    ○○表示該屋冷氣似有異聲，要A 女隨同入內查看，嗣A 女
    步出屋外後，甲○○隨後又以介紹屋內古董為由，要求Ａ女
    進入屋內，迄同日16時10分許，A 女欲自屋內步出屋外離去
    之際，甲○○尾隨於後並基於使人行無義務之事之犯意，自
    後以右手搭住A 女之右肩，強使A 女轉身與其面對面，並以
    雙手抓住A 女雙肩，向Ａ女稱：「妳幫我自慰一下好不好」
    （除自慰2 字為國語外，其餘為臺語發音），遭A 女拒絕，
    甲○○仍強抓Ａ女之雙肩不放，以此強暴方式使Ａ女行停留
    該處，使A 女行無義務之事約20秒，因A 女不斷掙扎，終得
    掙脫而跑出屋外，並於當日即傳送簡訊及電子郵件予陳千浩
    告知此事，俟陳千浩返國，即由陳千浩陪同A 女報警處理。
二、案經A 女訴由高雄市政府警察局小港分局報請臺灣高雄地方
    法院檢察署檢察官偵查起訴。
    理  由
一、證據能力
(一)、本件A 女於警詢中及檢察事務官所為之供述，係為被告以外
    之人於審判外之言詞陳述，屬傳聞證據，而A 女於警詢中及
    檢察事務官陳述之內容，與於本院審理時證述之情節大致相
    符，無刑事訴訟法第159 條之2 規定之適用，應無證據能力
    。
(二)、按被告以外之人於偵查中向檢察官所為陳述，除顯有不可信
    之情況者外，得為證據，刑事訴訟法第159 條之1 第2 項定
    有明文。查A 女於偵查中，曾以證人身分具結而為陳述，因
    檢察官代表國家偵查犯罪、實施公訴，依法其有訊問證人之
    權，檢察官偵查中向被告以外之人所取得之陳述，原則上均
    能遵守法律規定，不致違法取供，其可信度極高，依前開之
    規定，A 女於偵查中之證言自具有證據能力。
(三)、按被告以外之人於審判外之陳述，雖不符前4 條之規定，而
    經當事人於審判程序同意作為證據，法院審酌該言詞陳述或
    書面陳述作成時之情況，認為適當者，亦得作為證據，刑事
    訴訟法第159 條之5 第1 項定有明文。查本件被告及檢察官
    除對上開說明外，本院所引其餘審判外陳述證據，均同意作
    為本案證據使用，本院審酌各該證據作成之情況，並無不法
    取供等非任意性之事由，認為適當，爰依上開規定作為本案
    證據使用。
二、認定犯罪事實所憑之證據及理由
    訊據被告甲○○固坦承於上開時、地與Ａ女在系爭房屋內之
    事實，惟堅決否認有何強制之犯行，辯稱：當時因我有送菜
    給A 女，Ａ女要離開系爭房屋前，A 女沒有跟我說謝謝，我
    是跟A 女說請她給我鼓勵安慰的話，我並沒有用手搭在Ａ女
    之肩膀，同時要求Ａ女幫我自慰云云。惟查：
(一)、被告受系爭房屋屋主之託，在該處整理菜園、果園，A 女因
    受其老師陳千浩委託，於97年9 月9 日15時許，前往系爭房
    屋處餵養陳千浩飼養之狗隻，被告見狀即與A 女交談，並帶
    A 女至屋後摘取香蕉，嗣被告以介紹屋內古董為由，要求A
    女進入系爭房屋內之事實，業經被告供承不諱，並經證人即
    告訴人Α女於偵查及本院審理中證述明確，此部分事實，堪
    以認定。
(二)、查A 女於上揭時、地究有無遭被告以強暴方式，要求A 女為
    自慰之行為，並使Ａ女行停留該處約20秒？依證人A 女偵查
    中證稱：我於97年9 月9 日下午4 時10分許，在系爭房屋走
    在被告前面，被告自後以右手搭住我的右肩，把我轉身與被
    告面對面，並以雙手抓住我的之雙肩，以台語向我稱：「妳
    幫我自慰一下好不好」（自慰2 字為國語），我一直往後掙
    扎，且跟被告說不要，約20秒後，經我掙脫後，始跑出屋外
    ，並於當日傳送簡訊及電子郵件予陳千浩告知此事。且於案
    發後我有請同學林辰曦陪我一起去系爭房屋餵狗等語（詳偵
    卷第26頁至第27頁）；於本院審理中證述：我因受老師陳千
    浩之委託，於97年9 月9 日前往系爭房屋處餵養陳千浩飼養
    之狗隻，曾與被告至屋後摘取香蕉；嗣被告表示該屋冷氣有
    問題，要我查看冷氣有無壞掉，我進去屋內查看後，不知問
    題為何後，即走出屋外，被告也跟著出來。之後被告又以介
    紹屋內古董為由，要我進入屋內，大約在16時10分許，看完
    後要走出至屋外，經過廚房時被告自後以右手搭住我的右肩
    ，不讓我離開，把我轉身與被告面對面，並以雙手抓住我的
    之雙肩，向我稱：「妳要不要幫我自慰」，遭我拒絕，被告
    仍抓我的雙肩不放，阻止我離開屋內，掙扎大約20秒後，我
    以雙手推開被告，被告鬆手後，我才跑出至屋外，並於當日
    傳送簡訊及電子郵件予陳千浩告知此事。於案發後我有請我
    同學林辰曦或我哥哥陪我一起去系爭房屋餵狗等語（詳本院
    卷2 第16頁至第20頁），觀諸A 女上開於偵查及本院審理中
    之陳述，就被告施以強暴方式，要求A 女為其自慰，使Ａ女
    行停留該處約20秒，均能明確地表達，堪稱詳盡完整亦互核
    一致，倘非確實有此經歷，應無可能杜撰出如此細膩合理之
    情節。佐以案發當時，被告自承係因A 女前往系爭房屋處餵
    狗，始認識A 女，與A 女並不熟識，亦無何怨隙糾紛（詳本
    院卷2 第23頁），A 女實無設詞構陷被告之理。
(三)、參諸證人即A 女之老師陳千浩於偵查中證稱：因我當時出國
    ，於97年9 月9 日有委託A 女至我所承租之系爭房屋幫我餵
    狗，當天有收到A 女之簡訊，並寄電子郵件告知我此事；我
    於97年9 月18日回國後，帶Ａ女去台中找房東處理此事，嗣
    與A 女一起去報案等語（詳偵卷第17頁）；證人即A 女之同
    學林辰曦於偵查中證稱：A 女於97年9 月9 日過了2 、3 天
    後，向我提及在系爭房屋處餵狗時，曾被被告以肢體接觸，
    嗣由我陪Ａ女前往系爭房屋處餵狗約3 、4 次，其餘Ａ女找
    她哥哥及其他同學陪同前往等語（詳偵卷第17頁至第18頁）
    ，此核與Ａ女上開指證於案發後，曾以簡訊及電子郵件告知
    證人陳千浩本案之事發經過，事後並委請證人林辰曦及親友
    陪同前往上開地點餵狗一節相符，此外，復有電子郵件及附
    加檔案列印資料附卷可參（詳偵卷第20頁至第21頁），若非
    Ａ女於前開時、地與被告有所接觸時，確實受到相當程度之
    刺激，應不致立即向老師、同學尋求協助。況證人陳千浩當
    時遠在國外，如非事出緊急，Ａ女獨自1 人無法處理，實無
    可能無端生非，告知遠在國外之證人陳千浩，致證人陳千浩
    提前回國處理該事，而刻意虛捏事實而誣指被告之理，且Ａ
    女於既經告知具結之義務及偽證之處罰後具結作證，理應知
    悉於倘為不實證述，當受偽證罪之處罰，衡情Ａ女當無甘受
    偽證罪之處罰，而故為虛偽不實陳述以誣陷被告入罪之理，
    益證Ａ女所述上開證述，應係真實可採。
(四)、被告固以前詞置辯，然被告於上揭時、地以其右手搭住A 女
    之右肩，強使Ａ女轉身與其面對面，並以雙手抓住Ａ女之雙
    肩，向Ａ女稱：「妳幫我自慰一下好不好」，並使Ａ女停留
    該處，使A 女行無義務之事約20秒，業如前述，堪認被告對
    A 女施以強暴方式，要求A 女為其自慰，使A 女停留該處行
    無義務之事無訛。參酌被告於案發後曾在證人陳千浩之行動
    電話留下語音留言，其內容為略以：被告係以相當誠懇、謙
    卑之語氣認錯、求情，並表明願意予學生賠償，只求能免上
    法院等語，有證人陳千浩所提出被告語音留言之錄音光碟及
    勘驗報告在卷可佐（詳偵卷第22頁），且被告亦坦承確實有
    上開通話內容（詳偵卷第18頁；本院卷2 第22頁），倘被告
    所辯其對A 女未有任何肢體動作及不當言行，則被告應無於
    電話中向證人陳千浩認錯、求情之必要。足見被告上開所辯
    ，要係卸責之詞，委無足採。
(五)、綜上所述，本件事證明確，被告所辯無非事後卸責之詞，不
    足採信，其犯行堪以認定。
三、論罪科刑
    按刑法第304 之強制罪，其保護之法益，在於個人之意思自
    由，其罪質乃以強暴、脅迫之手段，而使本罪之行為客體之
    意思決定自由或身體活動之自由遭受妨礙，而為一定之作為
    或不作為，因此強暴、脅迫行為之程度，只須達於足以妨礙
    他人意思決定或身體活動之自由為已足，並不以完全喪失自
    由為必要；又所謂「強暴」，乃以實力不法加諸他人之謂，
    惟不以直接施諸於他人為必要，即間接施之於物體而影響於
    他人者，亦屬之（最高法院著有28年上字第3650號判例、86
    年度台非字第122 號判決可資參照）。本件被告以手搭住A
    女之雙肩，已屬有形物理力之實施，自屬強暴行為。是核被
    告以前開強暴方式要求A 女為其自慰，使Ａ女行停留該處約
    20秒所為，係犯刑法第304 條第1 項之強制罪。爰審酌被告
    利用與A 女獨處之機會，竟不尊重告訴人之意願，率然以強
    制力迫使他人行無義務之事，對告訴人身心造成傷害，行為
    實有不當，並於犯後未能坦承犯行，態度難謂良好，且被告
    迄未與告訴人和解，致告訴人於審理時仍表示不願原諒等一
    切情狀，量處如主文所示之刑，並諭知易科罰金之折算標準
    ，以資懲儆。
據上論斷，依刑事訴訟法第299 條第1 項前段，刑法第304 條第
1 項、第41條第1 項前段，刑法施行法第1 條之1 ，判決如主文
。
本案經檢察官周天畏到庭執行職務。
中    華    民    國    98    年    7    月    20    日
                  刑事第十九庭        法  官  文昌
以上正本證明與原本無異。
如不服本判決應於收受送達後10日內向本院提出上訴書狀，並應
敘述具體理由；如未敘述上訴理由者，應於上訴期間屆滿後20日
內向本院補提理由書（均須按他造當事人之人數附繕本）「切勿
逕送上級法院」。
中    華    民    國    98    年    7     月    21    日
                                     書記官   紀龍年
附錄本案論罪科刑法條：
中華民國刑法第304條
以強暴、脅迫使人行無義務之事或妨害人行使權利者，處3 年以
下有期徒刑、拘役或300 元以下罰金。
前項之未遂犯罰之。


司法院資訊處製作；財團法人民間司法改革基金會備份。
